【裁判字號】    95,簡上,544
【裁判日期】    951207
【裁判案由】    毒品危害防制條例
【裁判全文】
臺灣板橋地方法院刑事判決             95年度簡上字第544號
上  訴  人  臺灣板橋地方法院檢察署檢察官
被      告  甲○○
上列上訴人因被告違反毒品危害防制條例案件，不服本院簡易庭
９５年度簡字第１７６６號，中華民國９５年５月２９日第一審
判決〔聲請簡易判決處刑書案號：９５年度毒偵字第４８９號〕
，提起上訴，暨移送併案審理〔９５年度毒偵字第４３８３號〕
；本院管轄第二審之合議庭判決如下：
    主  文
原判決撤銷。
甲○○連續施用第貳級毒品，累犯，處有期徒刑伍月，如易科罰
金，以銀元參佰元折算壹日。
扣案如附表壹編號一、四所示物品，沒收銷燬之，附表壹編號二
、三、五所示物品，均沒收。
    事  實
甲、甲○○於〔一〕民國〔下同〕９１年間，因搶奪案〔臺灣板
    橋地方法院檢察署９１年度偵字第９４８４號〕，經本院判
    處有期徒刑捌月確定，嗣於９２年９月２０日執行完畢。〔
    二〕９４年間，因誣告案〔臺灣板橋地方法院檢察署９４年
    度偵字第９０６號〕，經本院判處有期徒刑參月確定，嗣於
    ９５年２月２４日執行完畢。〔三〕９４年間，因施用毒品
    案〔臺灣板橋地方法院檢察署９４年度毒偵緝字第２２８號
    、９４年度毒偵字第２７５８號〕，經依法院裁定送勒戒處
    所觀察、勒戒後，認無繼續施用毒品傾向，於９４年６月２
    ３日出勒戒所，復經臺灣板橋地方法院檢察署檢察官處分不
    起訴。
乙、甲○○未見悔悟，於前述甲─〔三〕所示觀察、勒戒執行完
    畢釋放後，伍年內，復基於施用第貳級毒品之概括犯意，自
    ９４年１０月初起，至９５年６月１９日止，先後在臺北縣
    三重市○○街４７巷１９弄３號５樓住處等地，連續施用第
    貳級毒品甲基安非他命多次〔聲請簡易判決處刑意旨暨併辦
    意旨認被告係施用『安非他命』〕，施用頻率約貳星期壹次
    。
丙、嗣先後於〔一〕９４年１０月１３日下午３時１０分許，在
    臺北縣三重市○○街４７巷１９弄３號５樓，經警查獲，並
    扣得附表壹編號一所示毒品、編號二、三所示甲○○所有供
    其施用第貳級毒品所用之物。〔二〕９５年６月１９日晚上
    ９時３０分許，在臺北縣三重市○○街４７巷１９弄３號５
    樓，經警查獲，並扣得附表壹編號四所示毒品、編號五所示
    甲○○所有供其施用第貳級毒品所用之物。
丁、案經臺北市政府警察局中正第二分局移送臺灣板橋地方法院
    檢察署檢察官偵查後，聲請以簡易判決處刑。
    理  由
甲、上揭事實，業據被告於警詢、偵訊時坦承不諱〔參見９５年
    度毒偵字第４３８３號卷第４頁至第７頁、第２１頁、第２
    ２頁〕，被告到案後，經警採集其尿液檢體，送驗後檢出安
    非他命類陽性反應，此有臺灣檢驗科技股份有限公司出具濫
    用藥物尿液檢驗報告、臺北市政府警察局偵辦毒品案件尿液
    檢體委驗單〔附９４年度核退偵字第１２３２號卷第５頁、
    第６頁〕、臺北縣政府警察局三重分局毒品案件被移送者姓
    名及代碼對照表、臺灣檢驗科技股份有限公司出具濫用藥物
    尿液檢驗報告〔附９５年度毒偵字第４３８３號卷第１５頁
    、第３１頁〕等足稽，復有〔一〕扣案如附表壹所示物品。
    〔二〕臺灣板橋地方法院檢察署９４年度毒偵緝字第２２８
    號、９４年度毒偵字第２７５８號不起訴處分書〔附９５年
    度毒偵字第４８９號〕。〔三〕臺灣高等法院被告前案紀錄
    表等足佐，堪認被告自白情節，與事實相符，足為認定上揭
    事實之依據；且查：
    一、人體施用甲基安非他命後，其主要代謝物中，未改變型
        態之甲基安非他命佔施用劑量達百分之４３，安非他命
        則約為百分之５；人體若係施用安非他命後，主要代謝
        物中則有未改變型態之安非他命，但無甲基安非他命，
        此經法務部調查局以９３年５月４日調科壹字第０９３
        ６２４１３９８０號函釋明在案。足見人體若施用安非
        他命，其尿液代謝物不可能出現甲基安非他命，惟人體
        若施用甲基安非他命，其尿液代謝物除主要有甲基安非
        他命外，亦可能有少量之安非他命。被告之尿液除呈現
        甲基安非他命之陽性反應外，其濃度亦甚高，此有上引
        臺灣檢驗科技股份有限公司出具濫用藥物尿液檢驗報告
        足參，依上開函示，被告自不可能係施用安非他命，而
        應係施用甲基安非他命。聲請簡易判決處刑暨併辦意旨
        認被告係施用安非他命，容有誤解。爰補正如事實欄。
    二、本件事證明確，被告之上揭犯行，堪予認定。
乙、被告為事實欄所示行為後，刑法業經  總統於９４年２月２
    日以總統華總一義字第０９４０００１４９０１號令修正公
    布第１～３、５、１０、１１、１５、１６、１９、２５～
    ２７、第四章章名、２８～３１、３３～３８、４０～４２
    、４６、４７、４９、５１、５５、５７～５９、６１～６
    ５、６７、６８、７４～８０、８３～９０、９１－１、９
    ３、９６、９８、９９、１５７、１８２、２２０、２２２
    、２２５、２２９－１、２３１、２３１－１、２９６－１
    、２９７、３１５－１、３１５－２、３１６、３４１、３
    ４３條條文；增訂第４０－１、７５－１條條文；刪除第５
    ６、８１、９４、９７、２６７、３２２、３２７、３３１
    、３４０、３４５、３５０條條文；並自９５年７月１日施
    行。現行刑法第２條第１項規定：「行為後法律有變更者，
    適用行為時之法律。但行為後之法律有利於行為人者，適用
    最有利於行為人之法律。」，其中〔一〕行為時刑法第５６
    條規定：「連續數行為而犯同一之罪名者，以一罪論。但得
    加重其刑至二分之一。」。現行刑法業將刑法第５６條刪除
    ；比較新、舊法律，新法非有利於行為人，應適用修正前刑
    法第５６條規定。〔二〕行為時刑法第４７條規定：「受有
    期徒刑之執行完畢，或受無期徒刑
    或有期徒刑一部之執行而赦免後，五年以內再犯有期徒刑以
    上之罪者，為累犯，加重本刑至二分之一。」。現行刑法第
    ４７條第１項規定：「受徒刑之執行完畢，或一部之執行而
    赦免後，伍年以內故意再犯有期徒刑以上之罪者，為累犯，
    加重本刑至二分之一。」；對於行為時、裁判時均構成累犯
    之行為人而言，新法非有利於行為人。〔三〕行為時之刑法
    第４１條第１項前段規定：「犯最重本刑為伍年以下有期徒
    刑以下之刑之罪，而受陸個月以下有期徒刑或拘役之宣告，
    因身體、教育、職業、家庭之關係或其他正當事由，執行顯
    有困難者，得以壹元以上參元以下折算壹日，易科罰金。」
    ，又行為時之易科罰金折算標準，修正前罰金罰鍰提高標準
    條例第２條〔現已刪除〕規定，就其原定數額提高為１００
    倍折算１日。據此，行為時之易科罰金折算標準，應以銀元
    參佰元折算壹日，經折算後，應以新臺幣玖佰元折算壹日。
    惟現行刑法第４１條第１項前段則規定：「犯最重本刑為伍
    年以下有期徒刑以下之刑之罪，而受陸個月以下有期徒刑或
    拘役之宣告者，得以新臺幣壹仟元、貳仟元或參仟元折算壹
    日，易科罰金。」。比較修正前、後之易科罰金折算標準，
    新法非有利於行為人，應適用修正前刑法第４１條第１項規
    定。
丙、核被告所為，係犯毒品危害防制條例第１０條第２項之施用
    第貳級毒品罪；其因施用而持有第貳級毒品之低度行為，為
    施用第貳級毒品之高度行為所吸收，不另論罪；被告先後多
    次施用第貳級毒品犯行，時間緊接，犯罪構成要件相同，顯
    係基於概括犯意反覆為之，依修正前刑法第５６條連續犯之
    規定，論以施用第貳級毒品壹罪，並加重其刑；被告所為事
    欄貳所示施用第貳級毒品犯行，逾聲請簡易判決處刑書所訴
    『９４年１０月１３日為警採尿前回溯９６小時內某日時，
    在不詳處所，施用非他命』部分，聲請簡易判決處刑書雖未
    敘及，惟與聲請簡易判決處刑部份有連續犯之裁判上一罪之
    關係，為起訴效力所及，本院自得併予審究；被告前犯事實
    欄甲─〔一〕所示之罪，經法院判處徒刑確定，嗣於「９２
    年９月２０日」執行完畢，此有臺灣高等法院被告前案紀錄
    表附本院卷足參，伍年之內，再犯有期徒刑以上之本罪，依
    累犯之規定，遞加重其刑。
丁、原審以簡易判決處刑諭知被告施用第貳級毒品罪、刑，固非
    無見，惟〔一〕被告為事實欄所示行為後，刑法業經  總統
    於９４年２月２日以總統華總一義字第０９４０００１４９
    ０１號令修正公布；並自９５年７月１日施行。原審未及比
    較適用。〔二〕被告除有聲請簡易判決處刑書所訴『９４年
    １０月１３日為警採尿前回溯９６小時內某日時，在不詳處
    所，施用非他命』犯行，並有事實欄乙所示其餘犯行，原審
    未及審理，凡此事實，容有未洽。公訴人執以上列〔二〕所
    示提起上訴指摘原審判決不當，為有理由，併原審判決有上
    列〔一〕所示未洽之處，即應由本院管轄第貳審之合議庭，
    將原審判決撤銷，自為判決；爰審酌被告犯罪之動機、目的
    、手段、所致之危害，暨犯罪後態  度等一切情狀，量處如
    主文所示之刑，並諭知易科罰金之折算標準。
戊、扣案如附表壹編號一、四所示物品，係查獲之毒品，依法諭
    知沒收銷燬之，扣案如附表壹編號二、三、五所示物品，係
    被告所有供其犯本罪所用之物，併依法諭知沒收；至扣案如
    附表貳所示毒品，係員警自黃豐琪身上起獲，為黃豐琪所有
    ，業據被告供明〔參見９５年度毒偵字第４３８３號卷第５
    頁〕，復有搜索扣押筆錄、扣押物品目錄表足參〔附同上卷
    第８頁至第１１頁〕，爰不為沒收銷燬之諭知。
己、被告經合法傳喚，無正當之理由不到庭，爰不待其陳述，逕
    行判決。
據上論斷，應依刑事訴訟法第４５５條之１第３項、第３６９條
第１項前段、第３７１條、第３６４條、第２９９條第１項前段
，毒品危害防制條例第１０條第２項、第１８條第１項前段，刑
法第２條第１項前段、第１１條前段，修正前刑法第５６條、第
４７條、第４１條第１項前段、第３８條第１項第２款，修正前
罰金罰鍰提高標準條例第２條，判決如主文。
本案經檢察官蔡元仕到庭執行職務。
中    華    民    國    95    年    12    月    7    日
                  刑事第一庭  審判長法  官  陳恆寬
                                    法  官  張江澤
                                    法  官  陳福來
以上正本證明與原本無異。
不得上訴。
                                    書記官  林兆嘉
中    華    民    國    96    年    9     月    29    日
附錄本案論罪科刑法條全文：
毒品危害防制條例第十條：
施用第一級毒品者，處六月以上五年以下有期徒刑。
施用第二級毒品者，處三年以下有期徒刑。
附表壹：
┌──┬─────────┬──────┬──────┐
│編號│品              名│數        量│備        註│
├──┼─────────┼──────┼──────┤
│一  │安非他命          │貳包〔淨重合│９５年度毒偵│
│    │                  │計貳點玖伍公│字第４８９號│
│    │                  │克〕        │            │
├──┼─────────┼──────┤扣案。      │
│二  │安非他命殘渣袋    │參個        │            │
├──┼─────────┼──────┤            │
│三  │吸管              │貳支        │            │
├──┼─────────┼──────┼──────┤
│四  │安非他命          │捌包〔淨重合│９５年度毒偵│
│    │                  │計捌點參公克│字第４３８３│
│    │                  │〕          │號扣案。    │
├──┼─────────┼──────┤            │
│五  │吸食器            │壹組        │            │
└──┴─────────┴──────┴──────┘
附表貳：
┌──┬─────────┬──────┬──────┐
│編號│品              名│數        量│備        註│
├──┼─────────┼──────┼──────┤
│一  │安非他命          │壹包〔淨重零│９５年度毒偵│
│    │                  │點參公克〕  │字第４３８３│
│    │                  │            │號扣案。    │
└──┴─────────┴──────┴──────┘


司法院資訊處製作；財團法人民間司法改革基金會備份。
